臺灣苗栗地方法院刑事判決　　　　　　　 96年度易字第177號
公　訴　人　臺灣苗栗地方法院檢察署檢察官
被　　　告　乙○○
　　　　　　　　　　　現在臺灣臺中監獄苗栗分監執行中
輔　佐　人
即被告之母　丙○○○
上列被告因竊盜案件，經檢察官提起公訴（96年度偵字第1004號
），本院判決如下：
    主    文
乙○○犯竊盜罪，累犯，處有期徒刑拾月。
　　犯罪事實
一、乙○○前因竊盜案件，經本院判處有期徒刑5 月確定，甫於
    民國95年6 月8 日易科罰金執行完畢，詎不知悔改，意圖為
    自己不法之所有，於96年2 月8 日下午6 時許，騎乘其所有
    之車牌號碼IHN-881 號重型機車至苗栗縣苗栗市○○路59號
    「T-BOX 」五金百貨行前，徒手扳開停放在該處、車牌號碼
    IHU-488 號重型機車之座墊（毀損部分未據告訴），竊取該
    機車置物箱內甲○○所有之背包1 個（內有現金新臺幣〈下
    同〉1,500 元、存摺1 本、國民身分證、駕駛執照、全民健
    康保險卡、提款卡各1 張及統一超商禮券4 張等物）得手，
    再將該背包攜往上址斜對面之苗栗市○○路66巷巷口，放在
    自己機車置物箱內，翻找其中財物，隨即為路經該處、目擊
    全部行竊過程之員警當場查獲。
二、案經苗栗縣警察局移送臺灣苗栗地方法院檢察署檢察官偵查
    起訴。
    理    由
一、認定犯罪事實所憑之證據及理由：
    (一)被告坦承於上開時間在苗栗縣苗栗市○○路66巷巷口，翻
      找置於其所有之IHN-881 號重型機車置物箱內之背包，取
      出統一超商禮券4 張放入自己口袋之事實。
    (二)證人即苗栗縣警察局刑警大隊偵查佐丁○○於偵查中及本
      院審理時結稱：伊於上開時間與同事陳衍淵、陳威佑一同
      駕車押解人犯前往臺灣苗栗地方法院檢察署，經過苗栗縣
      苗栗市○○路59號「T-BOX 」五金行前時，正好目睹被告
      徒手打開IHU-488 號機車座墊翻找物品，被告自己的機車
      橫停在該機車後方，伊與同事見狀即掉頭折返，此時被告
      已將機車騎至民族路66巷巷口，伊下車走近被告時，被告
      正在翻找置於其機車置物箱內的女用背包，伊盤問被告後
      ，在被告褲子口袋查獲4 張統一超商禮券，被告辯稱背包
      是他爸爸的、禮券是他自己的，但伊檢查背包內之藥袋、
      證件等物品，發現所載姓名與被告所言不符，伊同事便回
      到五金行前，請剛走出來要牽該部遭被告打開座墊機車之
      甲○○前來指認，經甲○○指認該背包是她的，禮券原本
      放在背包內，被告才不敢再講等情明確（偵查卷第27至28
      頁、審理卷第49至55頁）。
    (三)上開背包及其內之現金1,500 元、身分證、健保卡、駕照
      、提款卡、存摺等物品，均為甲○○所有，於96年2 月8
      日下午，因甲○○前往苗栗市○○路59號「T-BOX 」五金
      百貨行購物，被放置在停放店門口、甲○○使用之IHU-48
      8 號機車座墊下置物箱內，嗣遭人以破壞機車座墊方式取
      走，甲○○走出該五金行準備騎乘機車時始發現上情，經
      在場員警告知前往指認後，將上開物品領回之事實，亦據
      證人甲○○於警詢時指述無訛（偵查卷第13至15頁），並
      有贓物認領保管單1 紙可佐（偵查卷第20頁），對照前揭
      證人丁○○所陳情節，足以證明被告確有徒手扳開甲○○
      使用之機車座墊，拿取甲○○所有、裝有前述現金等財物
      之背包，攜至民族路66巷巷口並翻找其中財物之行為。
    (四)刑法上所謂竊取，係指乘原持有人不覺，破壞其對於動產
      之持有支配關係，建立新的持有支配關係。被告拿取之背
      包，係甲○○所有，原放置在甲○○所使用機車之置物箱
      內，其在未徵得甲○○同意、甲○○亦因進入「T-BOX 」
      五金百貨行購物而不在場見聞之情況下，擅自打開機車之
      座墊，取出上開背包，將之攜離原放置地點，自係乘甲○○不覺，破壞甲○○對該背包之持有支配關係，建立新的
      持有支配關係，且達於既遂之程度。被告所為該當竊取，
      殊無疑問。
    (四)所謂意圖不法所有，指知悉無取得某物之民事請求權，仍
      對於該物以所有人自居，欲利用其本體或經濟價值，排斥
      他人對該物之經濟地位而言。被告於準備程序中供承：「
      我知道是別人的東西不能拿」（審理卷第34頁），足見自
      知非上開背包之所有人，亦無任何得主張之權利，其拿取
      背包、攜離現場，放入自己機車置物箱內，翻找財物，將
      其中之禮券4 張放入自己口袋，更向到場盤問之員警謊稱
      背包乃其父所有、禮券為其所有，顯然不願歸還，而有意
      將背包及其中財物據為己有，其自居於所有人地位，排除
      他人權益之心態甚明。故被告所為係基於為自己不法所有
      之意圖，亦堪認定。
三、對於被告辯解之判斷：
    (一)被告矢口否認犯行，辯稱：我沒有偷背包，不知何人將該
      背包放在我機車腳踏墊上，我看沒有人要，才翻裡面的東
      西等語。
    (二)經查，被告在「T-BOX 」五金百貨行前，打開甲○○機車
      座墊，搜尋置物箱內之財物，隨即在第一現場斜對面處，
      翻找放在自己機車置物箱內、甲○○所有之背包，此一過
      程已據證人丁○○全程目睹，於偵、審中一再清楚指證，
      有如前述。雖丁○○未親見被告自甲○○之機車置物箱內
      取出背包（審理卷第50頁），惟由其明確證稱：當時在被
      告自己機車之腳踏墊或座墊上沒有看到其他東西（審理卷
      第53頁），參酌被告於丁○○等人經過時仍在甲○○機車
      座墊下置物箱搜尋財物，迨員警迅速折返時已在斜對面巷
      口翻找上開背包等情，仍可以合理推斷該背包係被告剛從
      甲○○機車置物箱內取出之事實。其次，上開背包為警尋
      獲之際，其中尚有現金1,500 元、存摺、提款卡等財物，
      事實上，除被告放入自己口袋之禮券4 張外，甲○○原本
      放在背包內之物品皆未遭取出，倘若該背包係先遭他人自
      甲○○機車置物箱竊走，事後才棄置在被告機車腳踏墊上
      ，背包內有價值之財物理當多已被取走，豈有竊賊將犯罪
      所得原封不動，全數轉贈被告之理？是被告所辯背包係無
      端出現在其機車上乙節，顯不足採。又上開背包內既有甲○○個人之身分證、駕照、健保卡等重要證件及存摺、提
      款卡甚至現金等財產，絕非無主物，此為任何人均能預見
      之事，被告所辯以為背包沒人要云云，亦難採信。
    (三)綜上說明，本案事證已臻明確，被告所執辯解均不足據為
      對其有利之判斷，其犯行洵堪認定，應依法論科。
四、論罪科刑之理由：
    (一)被告所為，係犯行法第320 條第1 項之竊盜罪。
    (二)被告有犯罪事實欄所載之罪刑執行情形，有臺灣高等法院
      被告前案紀錄表在卷可查，其受有期徒刑之執行完畢後，
      5 年以內故意再犯有期徒刑以上之竊盜罪，為累犯，依法
      加重其刑。
    (三)刑法第20條所謂瘖啞人，係指出生及自幼瘖啞而言，瘖（
      聾）而不啞，或啞而不瘖，均不適用該條之規定（最高法
      院75年度台上字第770 號判決意旨參照）。又所謂「自幼
      」，依司法院院字第2332號解釋，當係指未滿7 歲者而言
      （司法院73年8 月20日 (73) 廳刑一字第727 號函參照）
      。被告固罹有重度聽障，依證人丁○○、輔佐人丙○○○
      所述及本院審理過程，被告在近距離或增大音量之情況下
      ，尚能聽到及理解他人之言語，並以簡單語句與對方溝通
      ，換言之，其聽力及語言能力均未完全喪失；再者，被告
      係小學5 年級以後方出現聽障之症狀，此經輔佐人陳述明
      確（審理卷第36頁），則縱認被告為瘖啞，亦非出生或自
      幼瘖啞，是以，本案無從適用刑法第20條規定減輕被告刑
      度，併此說明。
    (四)審酌被告已有多件竊盜前科，最近3 次均係在苗栗市竊取
      他人機車置物箱內之財物（參本院87年度易字第479 號、
      95年度易字第84號、95年度易字第605 號判決，審理卷第
      21至26頁），竟不思悔改，重施故技，趁被害人進店購物
      之際，以徒手扳開停放店外機車座墊之手法，竊取機車置
      物箱內之財物，雖所得財物價值有限，並於為警當場查獲
      後發還被害人，惟其行為已明顯破壞社會秩序、侵犯被害
      人免於恐懼之自由，犯後又無視證據確鑿，一意矢口否認
      犯行，態度不佳，再參酌被告高中畢業學歷之智識程度（
      參審理卷附被告全戶戶籍資料查詢結果），患有聽障、以
      賣麵為業之生活狀況等一切情狀，量處如主文所示之刑。
五、適用之法律：
    (一)刑事訴訟法第299 條第1 項前段。
    (二)刑法第320 條第1 項、第47條第1 項。
    (三)刑法施行法第1 條之1 。
本案經檢察官石東超到庭執行職務。
中　　華　　民　　國　　96　　年　　6 　　月　　29　　日
                  刑事第一庭    審判長法　官  劉興浪
                                      法  官  蔡志宏
                                      法  官  羅貞元
以上正本證明與原本無異。
如不服本判決，應於判決送達後10日內向本院提出上訴狀（應抄
附繕本）。告訴人或被害人如對於本判決不服者，應具備理由請
求檢察官上訴，其上訴期間之計算係以檢察官收受判決正本之日
期為準。
                                      書記官  劉秋雯
中　　華　　民　　國　　96　　年　　6 　　月　　29　　日
附錄本判決論罪科刑法條：
中華民國刑法第320 條第1 項
意圖為自己或第三人不法之所有，而竊取他人之動產者，為竊盜
罪，處5 年以下有期徒刑、拘役或5 百元以下罰金。
